臺灣高等法院臺南分院刑事判決
110年度交上易字第402號
上  訴  人  臺灣雲林地方檢察署檢察官
被      告  蔡昱綺



上列上訴人因被告過失傷害案件，不服臺灣雲林地方法院110年
度交易字第67號中華民國110年4月28日第一審判決（起訴案號：
臺灣雲林地方檢察署109年度調偵字第512號），提起上訴，本院
判決如下：
    主  文
上訴駁回。
蔡昱綺緩刑貳年。
    事  實
一、蔡昱綺於民國108年8月24日9時58分許，駕駛車牌號碼000-0
    000號自用小客車（下稱甲車），沿雲林縣○○鎮○○里○00號縣
    道(以下稱○○縣道)由西往東方向行駛，行經雲○○縣道路○○00
    0○號縣道(以下稱○○○乙縣道)交岔路口時，本應注意行經行
    車管制號誌交岔路口時，應依序行駛，不得超車，而依當時
    天候晴、日間自然光線、柏油路面乾燥、無缺陷、無障礙物
    且視距良好，並無不能注意之情事，竟疏未注意，貿然超越
    前車，適廖子杰駕駛車牌號碼000-0000號自用小客車（下稱
    乙車）搭載其妹廖子萱，沿雲○○○乙縣道由東往西方向駛至
    該處，兩車因而發生碰撞，乙車失控再撞擊與甲車同向由謝
    嚞遠所騎乘之車牌號碼000-0000號普通重型機車及蔡坤伶所
    騎乘之車牌號碼000-0000號普通重型機車，謝嚞遠、蔡坤伶
    因而人車倒地，致謝嚞遠受有雙股骨粉碎性骨折、右前臂尺
    骨骨折、下巴撕裂傷、右腕及右手撕裂傷、脂肪栓塞等傷害
    ；廖子杰（所涉過失傷害犯行，另經檢察官為不起訴處分）
    亦受有頸椎挫傷、四肢多處擦挫傷等傷害，廖子萱受有左胸
    壁挫傷、左前臂擦傷等傷害（廖子杰、廖子萱均撤回告訴）
    ，蔡坤伶亦因此受傷（未提出告訴）。蔡昱綺於肇事後，在
    有偵查犯罪權限之警察機關尚不知何人為肇事者前，向據報
    前往現場處理之員警坦承其為肇事者，自首而接受裁判。
二、案經謝嚞遠訴由雲林縣警察局虎尾分局報告臺灣雲林地方檢
    察署檢察官偵查起訴。
    理  由
一、證據能力:
    按被告以外之人於審判外之陳述，雖不符刑事訴訟法第159
    條之1至第159條之4規定得為證據之情形，而經當事人於審
    判程序同意作為證據，法院審酌該言詞陳述或書面陳述作成
    時之情況，認為適當者，亦得為證據，刑事訴訟法第159條
    之5第1項定有明文。又刑事訴訟法第159條之5立法意旨，在
    於確認當事人對於傳聞證據有處分權，得放棄反對詰問權，
    同意或擬制同意傳聞證據可作為證據，屬於證據傳聞性之解
    除行為，如法院認為適當，不論該傳聞證據是否具備刑事訴
    訟法第159條之1至第159條之4所定情形，均容許作為證據，
    不以未具備刑事訴訟法第159條之1至第159條之4所定情形為
    前提。查本判決所引用之下列供述證據暨其他書證、物證，
    檢察官、被告蔡昱綺於本院準備程序、審理時，均同意作為
    本案證據（見本院卷第49至52頁、第75頁），且於本院逐一
    提示後，迄於言詞辯論終結前亦未聲明異議，本院審酌上開
    證據資料製作時之情況，尚無違法不當及證明力明顯過低之
    瑕疵，認以之作為證據應屬適當，而有證據能力。
二、認定事實所憑之證據及理由:
㈠、上開犯罪事實，業據被告於警詢、偵查及本院審理中坦承不
    諱，核與證人即告訴人謝嚞遠、證人廖子杰、廖子萱、蔡坤
    伶於警詢及偵訊中之證述情節相符，並有雲林縣警察局虎尾
    分局道路交通事故現場圖、道路交通事故調查報告表㈠、㈡、
    現場及車損照片、雲林縣警察局舉發違反道路交通管理事件
    通知單、○○○○○醫療財團法人○○醫院診斷證明書、○○○○○○○○○
    附設醫院雲林分院(以下稱○○雲林分院)診斷證明書、證號查
    詢汽（機）車駕駛人、車號查詢汽（機）車車籍、臺灣雲林
    地方檢察署109年度調偵字第512號檢察官不起訴處分書附卷
    可查（見警卷第41頁、第43至47頁、第53頁、第55頁、第57
    頁、第59頁、第61至111頁、第139至142頁；調偵卷二第17
    至19頁），被告自白核與客觀事證相符，堪以採信。
㈡、按行經設有交岔路口標誌之路段，不得超車，道路交通安全
    規則第101條第1項第1款定有明文。被告既考領有合法之汽
    車駕駛執照，對於上揭規定自應知之甚詳，並確實遵守。本
    件案發時天候晴、日間有自然光線、柏油路面乾燥、無缺陷
    、無障礙物且視距良好，並無不能注意情事，有道路交通事
    故調查報告表㈠、㈡在卷可佐，被告駕駛甲車行駛至上開交岔
    路口時，貿然超越前車，肇致本件交通事故，足見被告有應
    注意、能注意而不注意之情事，顯有違反其注意義務之過失
    ，堪以認定。另本件經送交通部公路總局嘉義區監理所嘉雲
    區車輛行車事故鑑定會鑑定後，認被告駕駛自用小客車，行
    經行車管制號誌交岔路口，未依序行駛，路口超車不當，衍
    生連環事故，為肇事原因；廖子杰駕駛自用小客車，無肇事
    因素；謝嚞遠駕駛普通重型機車，無肇事因素；蔡坤伶駕駛
    普通重型機車，無肇事因素（惟無照駕駛有違規定）等情，
    有交通部公路總局嘉義區監理所嘉雲區車輛行車事故鑑定會
    嘉雲區0000000案鑑定意見書附卷為憑（見警卷第120至123
    頁），同認被告駕駛行為具有過失。而被告過失駕駛行為與
    告訴人謝嚞遠之傷害結果間，具有相當因果關係，亦堪認定
    。
㈢、綜上所述，本件事證明確，被告犯行洵堪認定，自應依法論
    科。
三、論罪科刑之理由:
㈠、核被告所為，係犯刑法第284條前段之過失傷害罪。
㈡、被告於肇事後，在雲林縣警察局虎尾分局交通隊員警到場處
    理時，仍留在現場，並主動向前來現場處理人員承認為肇事
    人等情，有雲林縣警察局虎尾分局交通隊道路交通事故肇事
    人自首情形紀錄表在卷可憑（見警卷第113頁），則被告於
    其犯罪行為未為有偵查權限之機關發覺前，即自首犯行並不
    逃避裁判等情，至堪認定，而該當自首之要件，依刑法第62
    條前段之規定，減輕其刑。　　　　　　　
四、上訴駁回之理由：
㈠、原判決以被告過失傷害犯行，事證明確，因予適用刑法第284
    條前段、第62條前段、第41條第1項前段，刑法施行法第1條
    之1第1項、第2項前段規定，並以行為人之責任為基礎，審
    酌被告駕駛甲車一時疏失，造成告訴人謝嚞遠受有上開傷勢
    ，實有不該，另被告迄今未與謝嚞遠達成和解，然此無非係
    因雙方對於賠償金之數額意見不一致，並考量被告應負完全
    肇責，其違反注意義務之程度可謂重大、告訴人謝嚞遠所受
    之傷勢嚴重，再衡酌被告犯後自始坦認犯行，自陳教育程度
    為高職畢業，家庭經濟狀況小康等一切情狀，量處有期徒刑
    4月，並諭知如易科罰金之折算標準。核其認事用法並無違
    誤，所為刑之宣告，亦係以行為人之責任為基礎，經審酌刑
    法第57條各款所列事項及其他一切情狀後而為，所量定之刑
    亦未逾越法定刑範圍或有何違反比例原則、公平原則及罪刑
    相當原則之情形，尚稱允當。
㈡、檢察官固以被告疏失駕車行為導致謝嚞遠、廖子杰、廖子萱
    、蔡坤伶受有傷害，波及範圍廣泛，且為全部肇事因素，謝
    嚞遠受有前揭傷害，傷勢非輕，被告犯後未能與謝嚞遠達成
    和解，原審僅量處被告有期徒刑4月，無以收警惕之效，難
    謂無再行研求之餘地為由，提起上訴，指摘原判決量刑過輕
    而有不當。然關於刑之量定，係實體法上賦予法院得為自由
    裁量之事項，倘其量刑已以行為人之行為罪責為基礎，並斟
    酌刑法第57條各款所列情狀，在法定刑度內，酌量科刑，如
    無偏執一端，致明顯失出失入情形，上級審法院即不得單就
    量刑部分遽指為不當或違法。原判決業依刑法第57條各項就
    卷內證據資料參互審酌，逐一剖析，且已明確斟酌謝嚞遠之
    傷勢、被告就本件車禍之發生應負完全肇責、被告與謝嚞遠
    係因和解金額無法達成共識而不能成立和解等過失責任及情
    節輕重與犯後態度等，做為其量刑基礎，於適法範圍內行使
    其量刑之裁量權，核無違法或被告所稱量刑過重而不當，更
    何況，被告於本院審理時已與告訴人謝嚞遠和解成立，有和
    解筆錄在卷可參(見本院卷第89頁)，檢察官此部分上訴核無
    理由。至於檢察官所指廖子杰、廖子萱、蔡坤伶另有因被告
    駕駛過失行為受有傷害一節，因渠等已撤回告訴或未提出告
    訴，而非本案審判範圍，自不得據以作為量刑之因子，檢察
    官此部分上訴理由亦難謂可採。從而，原判決既無違誤，即
    應予維持，檢察官之上訴，為無理由，應予駁回。
五、被告未曾因故意犯罪，受有期徒刑以上刑之宣告，有臺灣高
    等法院被告前案紀錄表在卷可稽，被告於本案上訴本院後，
    已於110年9月1日與告訴人謝嚞遠達成和解，有本院110年9
    月1日和解筆錄存卷可憑（110年度交附民字第114號）。衡
    酌被告自始坦承犯行，且本案車禍之發生屬偶發犯罪，被告
    經此偵、審程序及科刑教訓，當能知所警惕，信無再犯之虞
    ，告訴人謝嚞遠於和解時亦表達願意原諒被告，同意給予被
    告緩刑之宣告，有上開和解筆錄可佐，因認原審宣告之刑，
    以暫不執行為適當，爰依刑法第74條第1項第1款規定予以宣
    告緩刑2年，以勵自新。
六、依刑事訴訟法第368條，刑法第74條第1項第1款，判決如主
    文。
本案經檢察官朱啟仁提起公訴，檢察官蔡少勳提起上訴，檢察官
趙中岳到庭執行職務。
中　　華　　民　　國　　110 　年　　9 　　月　　22　　日
                  刑事第六庭    審判長法　官  張瑛宗
                                      法　官  林逸梅
                                      法　官  李秋瑩
以上正本證明與原本無異。
不得上訴。
　　　　　　　　　　　　　　　　　　　書記官  劉紀君
中　　華　　民　　國　　110 　年　　9 　　月　　22　　日
附錄本案論罪科刑法條全文
中華民國刑法第284條
因過失傷害人者，處1年以下有期徒刑、拘役或10萬元以下罰金
；致重傷者，處3年以下有期徒刑、拘役或30萬元以下罰金。